臺灣臺東地方法院民事判決　　　　　　　 96年度訴字第108號
原　　　告　甲○○
訴訟代理人　陳信伍律師
被　　　告　乙○○
上列當事人間刑事附帶民事請求損害賠償事件，經本院刑事庭裁
定移送民事庭審理（96年度附民字第8號），本院於民國96年12
月4日言詞辯論終結，判決如下：
    主  文
原告之訴駁回。
訴訟費用由原告負擔。
    事實及理由
一、原告主張：被告係臺東縣臺東市○○路123號優生婦產科診
    所之醫師。原告自民國93年2月3日起，因懷孕而按時至優生
    婦產科診所接受被告之產前檢查。93年7月28日原告妊娠37
    週多，尚未達常規38週後子宮頸成熟適合引產之時間，被告
    對原告為產前檢查時，因認胎兒頭圍較大，如延至同年8月
    15日之預產期生產，不易以自然產方式生產，經原告同意後
    ，定於同年7月29日以催生方式提早引產。原告在醫囑後返
    家服用2顆催生藥，於同年7月29日上午9時15分許，因腹痛
    及腰痠之現象前往優生婦產科診所待產，被告本應注意其所
    排定之引產日期較一般常規為早，經產婦在妊娠末期胎頭常
    於破水前仍未完全下降固定於骨盆腔底部，破水後會導致臍
    帶脫垂之機率升高，故對於待產之產婦，應以觸診方式確認
    胎位及胎頭先露部是否固定，以內診確認胎頭位置，並於破
    水後，檢查有無臍帶脫垂被胎頭壓迫之現象，即時處理並以
    最快速的方式生產，即持續以手伸入陰道將胎頭頂住，避免
    壓迫臍帶，然後準備緊急剖腹生產、轉診剖腹生產或立即由
    產道生產，而依當時之情形，並無不能注意之情事，竟疏未
    注意，於原告入所待產後，未曾親自對原告診斷或為任何檢
    查，亦未指示護理人員檢查胎位、胎頭位置及胎頭先露部是
    否固定，僅由護理人員檢查原告之子宮頸口擴張程度及子宮
    頸變薄程度，於同日中午12時20分許，原告破水，經護理人
    員告知此事後，被告未立即到產房或指示護理人員檢查有無
    臍帶脫垂。遲至同日中午12時50分許，經護理人員告知胎兒
    心跳下降至每分鐘100至120下，始親自到產房對原告內診，
    發現臍帶脫垂之現象，當時原告子宮頸已開口8公分，被告
    卻未持續以手伸入陰道將胎頭頂住，避免壓迫臍帶，防止臍
    帶中血流受阻，危及胎兒性命，同時準備緊急剖腹生產、轉
    診剖腹生產或即刻以真空吸引方式輔助由產道生產，因認胎
    頭位置過低，於同日下午1時許，捨棄剖腹生產，竟未為其
    他緊急處理措施，導致臍帶持續為胎頭壓迫，血流受阻，同
    日下午1時5分許，護理人員已無法量得胎音，遲至同日下午
    1時30分許，原告子宮頸全開，被告始以真空吸引方式輔助
    產道生產，於同日下午1時40分許，將原告腹中無心跳之胎
    兒吸引娩出，因而致原告所懷之胎兒胎死腹中。由於被告上
    開過失行為，造成被告精神上極大之痛苦，並因此罹患憂鬱
    症。至有關被告所為之時效抗辯，原告雖知被告為行為人，
    而原告亦受有損害，然並無法知悉被告之過失行為是否屬民
    事上之侵權行為，故時效自無法進行。為此，依民法第184
    條第1項前段之規定，請求被告給付精神慰撫金新臺幣（下
    同）300萬元等語。並請求：被告應給付原告300萬元，及自
    起訴狀繕本送達翌日起至清償日止，按年利率5％計算之利
    息。
二、被告則以：被告並無醫療過失，且上開醫療行為之發生係在
    93年7月29日，而原告於96年2月8日始起訴請求賠償，原告
    之侵權行為損害賠償請求權已罹於消滅時效而告消滅等語，
    資為抗辯。並聲明：原告之訴駁回。
三、兩造不爭執事項：
（一）原告主張被告為臺東縣臺東市○○路123號優生婦產科診
      所醫師。原告自93年2月3日起，因懷孕而至優生婦產科診
      所做產前檢查。93年7月28日被告為原告做產前檢查時，
      因認胎兒頭圍較大，如於預產期生產，不易以自然產方式
      生產，經原告同意，定於同年7月29日以催生方式提早引
      產。
（二）原告於96年7月29日生產時，被告最後係以真空吸引方式
      輔助生產，於該日下午1時40分許，將原告腹中無心跳之
      胎兒吸引出。
（三）由於原告認為被告於處理其生產過程中，有醫療上之過失
      行為，乃於93年9月17日對被告提起刑事告訴，經本院96
      年度醫易字第1號刑事判決，認為被告成立業務過失傷害
      罪，判處有期徒刑5月，如易科罰金，以銀元300元折算1
      日在案，被告不服提起上訴，現由臺灣高等法院花蓮分院
      審理中。
四、兩造爭執之點，首在於原告之侵權行為損害賠償請求權是否
    罹於時效而消滅？
    按因侵權行為所生之損害賠償請求權，自請求權人知有損害
    及賠償義務人時起，二年間不行使而消滅；又按消滅時效，
    自請求權可行使時起算，民法第197條第1項、第128條分別
    定有明文。另關於侵權行為損害賠償請求權之消滅時效，應
    以請求權人實際知悉損害及賠償義務人時起算，非以知悉賠
    償義務人因侵權行為所構成之犯罪行為經檢察官起訴，或法
    院判決有罪為準，最高法院72年臺上字第738號判例意旨參
    照。原告主張被告應負侵權行為責任之事實，被告則以時效
    抗辯，原告雖表示其無法知悉被告之過失行為是否屬民事上
    之侵權行為，故時效無法進行云云。惟查，原告於93年9月
    17 日之刑事告訴狀中明白記載：「足見被告未盡其身為職
    業醫師應有之業務上注意義務，致告訴人（即原告）胎兒死
    亡，並因處置不當導致告訴人子宮破裂等症狀，於肉體上忍
    受不必要之疼痛，更進而造成其精神上之痛苦。又二者間顯
    有相當因果關係，是被告過失之犯行至為顯然。」等語，有
    卷附臺灣臺東地方法院檢察署94年偵字第1088號卷宗可稽。
    另原告亦自認曾於93年8月6日至臺東縣臺東市調解委員會申
    請調解，期冀被告能承認有醫療過失及給付賠償金，然調解
    不成立之事實（本院卷第35頁），經本院依職權調閱臺東縣
    臺東市調解委員會93年刑調字第173號卷宗核閱屬實。足見
    原告於93年8、9月間即已知悉其因身體上之傷害而受有精神
    上之痛苦及被告對此應負過失責任而為賠償義務人。惟原告
    遲於96年2月8日始向本院刑事庭提起本件刑事附帶民事訴訟
    ，請求被告賠償，此亦有刑事附帶民事起訴狀在卷可憑，距
    原告知悉賠償義務人後，已逾民法第197條第1項所定之2年
    時效期間。是被告抗辯原告之侵權行為損害賠償請求權已罹
    於時效，拒絕賠償，即有理由。原告上開之主張，即不足取
    。
五、綜上所述，原告基於侵權行為之損害賠償請求權，請求被告
    應給付原告300萬元，及自起訴狀繕本送達翌日起至清償日
    止，按年息5%計算之法定遲延利息，為無理由，應予駁回。
    又本件事證已臻明確，兩造其餘攻擊防禦方法及舉證，核與
    判決結果無影響，爰不一一論述，附此敘明。
據上論結，本件原告之訴為無理由，依民事訴訟法第78條，判決
如主文。
中　　華　　民　　國　　96　　年　　12　　月　　18  　日
 　               民事庭        法  官  魏式瑜
以上為正本，係照原本作成。
如對本判決上訴，須於判決送達後20日之不變期間內，向本院提
出上訴狀。
中　　華　　民　　國　　96　　年　　12　　月　　18　　日
                                書記官　許瑞權
